【裁判字號】    99,事聲,338
【裁判日期】    991011
【裁判案由】    消債聲明異議
【裁判全文】
臺灣高雄地方法院民事裁定             99年度事聲字第338號
異  議  人  萬泰商業銀行股份有限公司
法定代理人  丙○○
異  議  人  萬榮行銷顧問股份有限公司
法定代理人  乙○○
相  對  人  甲○○
上列相對人消費者債務清理事件，異議人不服本院民國99年7 月
30日98年度司執消債更字第688 號司法事務官所為更生方案認可
之裁定處分而聲明異議，本院裁定如下：
    主  文
異議駁回。
    理  由
一、本件異議理由略以：(一)相對人在公家單位任職，可申請子女
    教育補助款，且其退休後可領取退休金，應將上述補助款及
    退休金亦列為相對人之收入，以定更生還款方案，始為適當
    。(二)又相對人及配偶之薪資所得合計為新台幣（下同）78,5
    6 4 元，扣除必要支出費用33,326元，尚餘45,238元可供支
    配，原裁定認相對人按月還款24,345元為適當，係有未洽。
    (三)相對人每月尚須支出房貸及保險費，顯有不動產及保險等
      積極財產，原裁定未察上情，係有未洽等語。並聲明：原
      裁定廢棄。
二、按為使負債務之消費者得依本條例所定程序清理其債務，以
    調整其與債權人及其他利害關係人之權利義務關係，保障債
    權人之公平受償，謀求消費者經濟生活之更生，進而健全社
    會經濟之發展，特制定本條例；又債務人有薪資、執行業務
    所得或其他固定收入之情形下，法院認更生方案之件公允者
    ，得不經債權人會議可決，逕依債務人之聲請或依職權以裁
    定認可更生方案，消費者債務清理條例第1 條、第64條第1
    項分別定有明文。故消費者債務清理條例之制定既係為使負
    債務之消費者得依本條例所定程序清理其債務，保障債權人
    之公平受償，以謀求消費者經濟生活之更生，則在債務人有
    薪資、執行業務所得或其他固定收入之情形下，依上開條例
    之規定，除有同條例第63條第1 項、第64條第2 項之情形外
    ，法院自得斟酌債務人之資力狀況、債務人所提更生方案之
    還款成數及是否有浪費之情事、債務人實際生活上有無特殊
    困難等情狀而為更生方案之條件是否為公允之審認，法院如
    認更生方案之條件公允者，即得不經債權人會議可決，逕依
    債務人之聲請或依職權以裁定認可更生方案，合先敘明。
三、經查：
  (一)相對人前經本院於98年6 月26日以98年度消債抗字第259 號
    裁定准予進行更生程序，而相對人現有固定之薪資收入，每
    月薪資約40,985元之事實，業據其於更生程序進行中提出薪
    資證明書為證，本院司法事務官綜合斟酌相對人所提出之更
    生方案，認其以其每月薪資所得40,985元，扣除其個人必要
    生活費9,829 元，及與其配偶共同扶養2 名子女之扶養費6,
    833 元（以財政部公告之免稅額82,000元計算每月之扶養費
    ）後，尚提出每月清償24,345元至34,174元之更生方案，足
    認其已盡其最大誠意節衣縮食而為支應，且其還款金額佔債
    務總額之40.88%，已盡相當程度保障債權人之利益及公平受
    償之機會等情形，故認其條件核屬公允、適當、可行，經核
    並無不合，又上開更生方案經審酌後，並無有上開條例第63
    條及第64條第2 項所規定不得為逕予認可之事由之情形，衡
    諸上情，原裁定認定該更生方案條件，尚屬公平、允當。
  (二)異議人以相對人在公家單位任職，理應有子女就學補助發放
    或將來可領取退休獎金，應可再提高還款金額云云，惟查本
    院裁定開始更生程序後，相對人即依上開條例53條所規定於
    債權人補報債權期間屆滿後10日內提出更生方案於法院，本
    院司法事務官乃依相對人於該時之收入及資產予以認定其所
    提出之更生方案是否公允，而本件並無證據證明相對人尚有
    上開固定收入以外之其他補助之發放。又惟相對人現47歲（
    52年10月11日），其尚未屆65歲之法定退休年齡，則是否可
    領取或可退休金之金額為何，均屬無法確定之情事，既然上
    開事項均非目前得審酌之確定事項，從而，異議人以上開理
    由主張系爭更生方案非屬公允云云，自無理由。綜上，相對
    人未來是否有更高之收入或其他財產之獲得既尚未可知，亦
    不得作為認定更生方案之依據，故原裁定審核相對人之前開
    固定收入後據以認定其提出之更生方案核屬公允、適當，自
    無不合，異議人空言臆測相對人應尚領有子女就學補助及將
    來可領取退休金等情，惟未提出具體事證證明所述屬實，即
    遽認原裁定未將相對人之就學獎金及退休金計入為計算基礎
    並非屬公允云云，尚無足採。
  (三)又異議人將相對人及相對人配偶之薪資合計，認相對人每月
    可支配之餘額應有45,238元云云。然相對人配偶每月薪資約
    37,579元，與相對人相當，是本院司法事務官於斟酌相對人
    每月應支付之生活費用及扶養費用時，係以相對人其配偶共
    同分擔為標準，而相對人配偶薪資扣除其應共同負擔之扶養
    費用後之所得，為其個人單獨之財產，亦即其無義務以其個
    人財產償還相對人債務，是異議人以相對人配偶之所得合計
    相對人所得來計算相對人之還款方案，亦無理由。
  (四)至異議人主張相對人每月尚須支出房貸及保險費，顯有不動
    產及保險等積極財產云云，然相對人每月所得為40,985元，
    扣除其每月負擔生活必要費用及扶養費用共計16,640元，共
    24,345元，是相對人已將其每月尚餘款項全數用來清償債務
    ，是異議人主張相對人每月另有支出房貸及保險費，顯有不
    動產及保險等積極財產云云，尚無理由。縱相對人人名下雖
    保有自用住宅，惟此乃立法者為使負有自用住宅借款債務而
    瀕臨經濟困境之債務人，不必喪失其賴以居住之自用住宅而
    重建經濟生活，特設自用住宅借款特別條款之立法考量，此
    觀消債條例第54條規定自明，自非適用法律之司法機關所得
    審酌，依此立法意旨，再參酌相對人所繳納之貸款僅有20,0
    00元，並非豪奢之豪宅，且其金額與時下一般租屋者之租金
    標準相比，亦非奢侈，並無過度之不當情形。是此，相對人
    無本條例第64條第2 項及第63條規定之應不認可更生方案之
    情形，而認可債務人所提出之更生方案，其上開認可之裁定
    ，尚稱公允、適當及可行，並符合上開法條之規定，自無不
    當，自應允許。
四、綜上所述，本院司法事務官斟酌相對人所提更生方案，以每
    月1 期，共分96期（第1 至52期，每期清償24,345元；第53
    至86期，每期清償29,259元；第87至第96期，每期清償34,1
    47元，清償債務比例達44.23 ％，而認其條件核屬公允、適
    當、可行；此外又查無同條例第63條或第64條第2 項所定不
    應認可之消極事由存在，乃逕依同條例第64條第1 項裁定予
    以認可相對人所提更生方案，經核並無不合，又異議人主張
    之異議理由均無足採已如前述，從而，本件異議人聲明異議
    為無理由，應予駁回。
五、依消費者債務清理條例第15條、民事訴訟法第240 條之4 第
    3 項後段、第78條，裁定如主文。
中    華    民    國    99    年    10    月    11    日
                  民事第一庭  法  官張茹棻
正本係照原本作成。
如對本裁定抗告須於裁定送達後10日內向本院提出抗告狀，並繳
納裁判費新台幣1,000 元。
中    華    民    國    99    年    10    月    11    日
                              書記官林瑞標

司法院資訊處製作；財團法人民間司法改革基金會備份。
